臺灣高等法院臺中分院刑事判決　　　　　　　　　　九十一年度上訴字第九四五號
　　上　訴　人　臺灣彰化地方法院檢察署檢察官
　　被　　　告　丙○○
右上訴人，因被告偽造文書案件，不服臺灣彰化地方法院九十一年度訴緝字第八號，
中華民國九十一年四月九日第一審判決（起訴案號：臺灣彰化地方法院檢察署八十八
年度偵字第九七一０號），提起上訴，本院判決如左：
    主      文
原判決撤銷。
丙○○行使偽造私文書，足以生損害於公眾及他人，累犯，處有期徒刑肆月，如易科
罰金以參佰元折算壹日。
內政部警政署國道公路警察局舉發違反道路交通管理事件通知單（公警局字（）第
0000000 號）之被通知人移送聯、迴覆聯、存查聯上「收受通知聯者簽章」欄內偽造
之「乙○○」署押各壹枚，切結書上偽造之「乙○○」署押及指印各貳枚，均沒收。
    事      實
一、丙○○曾於民國（下同）八十六年間，因違反麻醉藥品管理條例案件，經台灣高
    等法院高雄分院，於八十六年十二月三日判處有期徒刑六月確定，於八十七年二
    月十三日易科罰金執行完畢，猶不知悔改，嗣於八十八年十月六日上午五時四十
    五分許，駕駛車牌號碼ＧＹ–一二○三號自小客車附載王卿美，行經國道一號公
    路員林收費站北向處，為交通警察攔車盤詰時，因無照駕駛且恐通緝犯身分為警
    查獲，乃謊稱未帶相關證件，而冒用其兄「乙○○」名義，在內政部警政署國道
    公路警察局第三警察隊之公警局字（）第0000000號，舉發違反道路交通管理
    事件通知單之被通知人移送聯、迴覆聯、存查聯上「收受通知聯者簽章」欄內（
    簽名共三枚）及移送聯切結書上（簽名二枚，指印二枚），偽造「乙○○」名義
    之署押，以示業已收受該告發通知單之私文書，再交還交通警員陳萬益收執而行
    使之，足生損害於乙○○及道路交通管理之正確性。
二、案經內政部警政署國道公路警察局第三警察隊報請臺灣彰化地方法院檢察署檢察
    官偵查起訴。
　　理      由
一、訊據被告丙○○，對於右揭犯罪事實，先後於偵審中坦承不諱，核與證人即同車
    乘客王卿美於警訊所證述之情節相符，並有偽造「乙○○」簽名之上開舉發違反
    道路交通管理事件通知單(一份四聯)及切結書一紙附卷可資佐証，可見被告上開
    自白，核與事實相符，自堪採信，是被告行使偽造私文書犯行，事證明確，其上
    開犯行，洵堪認定，應依法論科。
二、查被告丙○○因案遭通緝中，因警盤詰時無照駕駛，且恐通緝身分曝光而假冒其
    兄乙○○年籍，在內政部警政署國道公路警察局舉發違反道路交通管理事件通知
    單一紙（一式四聯）上之收受通知聯者簽章欄，偽簽「乙○○」署押一枚後，行
    使該偽造私文書交回警員，並在切結書偽造「乙○○」署押指印各二枚而交付警
    員，顯然有執該文書之內容有所主張，且足以生損害於乙○○及警政單位交通違
    規處理之正確性，是核其所為，係犯刑法第二百十六條、第二百十條之行使偽造
    私文書罪。其偽造署押之行為係偽造私文書之部分行為，不另論罪。偽造私文書
    後復持以行使，偽造之低度行為應為行使之高度行為所吸收，不另論罪，僅應論
    以行使偽造私文書罪。且被告同時在切結書上偽造李德文之署押指印，堪認係同
    一犯意之接續犯，僅論以一罪。又被告前因違反麻醉藥品管理條例案件，經臺灣
    高等法院高雄分院，於八十六年十二月三日判處有期徒刑六月確定，於八十七年
    二月十三日易科罰金而執行完畢之情事，有臺灣彰化地方法院檢察署刑案資料查
    註紀錄表乙份在卷可稽，五年內再犯有期徒刑以上之本罪，核為累犯，應加重其
    刑。原審經審理結果，認被告罪證明確，予以論科，固非無見。惟查，起訴書已
    載明另有切結書同時被偽造，並有該切結書附卷可稽，檢察官且認被告係行使偽
    造私文書，則依現行見解（參照最高法院八十三年台上字第六六三一號判例意旨
    ），該舉發違反道路交通管理事件通知單，具有收據性質，是被告在收受通知聯
    者簽章欄偽造他人署押，自應成立偽造私文書罪，甚為明顯，原審逕認係「偽造
    準私文書」罪，法律見解殊有違誤。又該切結書上偽造之署押有二枚，原審誤認
    為一枚，亦有未洽。檢察官以原審量刑過輕為由提起上訴，固非無見，但被告所
    偽造之署押名義者係自己之兄弟，亦未見有其他損害，即遭警當場識破，可見原
    審之量刑，難謂過輕，檢察官之上訴自為無理由，惟原判決既有上開可議，即屬
    無可維持，應由本院撤銷改判。爰審酌被告犯罪之動機、目的、所生危害及犯罪
    後態度等一切情狀，量處如主文第二項所示之刑，以資懲儆。且被告為前開犯罪
    行為後，刑法第四十一條已於九十年一月十日修正公布，經比較修正前後之規定
    ，以修正後之新法較有利於被告，爰依刑法第二條第一項前段規定，適用修正後
    之刑法第四十一條第一項前段，而諭知易科罰金之折算標準，附此敘明。至內政
    部警政署國道公路警察局舉發違反道路交通管理事件通知單（公警局字（）第
    0000000號，原判決誤為00000007號 ）之被通知人移送聯、迴覆聯、存查聯上「
    收受通知聯者簽章」欄內偽造之「乙○○」署押各一枚，以及切結書上偽造之「
    乙○○」署押及指印）各二枚，不問屬於犯人與否，均應依刑法第二百十九條規
    定宣告沒收。
據上論斷，應依刑事訴訟法第三百六十九條第一項前段、第三百六十四條、第二百九
十九條第一項前段，刑法第二百十六條、第二百十條、第二條第一項前段、第四十七
條、第四十一條第一項前段、第二百十九條，刑法施行法第三條之一，罰金罰鍰提高
標準條例第二條，判決如主文。
本案經檢察官甲○○到庭執行職務。
中      華      民      國　    九十一     年     八      月     九 　　日
                                臺灣高等法院臺中分院刑事第二庭
                                      審判長法  官　羅　禮　政
                                            法  官　陳　欣　安
                                            法  官  蔡　聰　明
右正本證明與原本無異。
如不服本判決應於收受送達後十日內向本院提出上訴書狀，其未敘述上訴之理由者並
得於提起上訴後十日內向本院補提理由書（均須按他造當事人之人數附繕本）。
                                            書記官　郭  振　祥
中      華      民      國　    九十一     年     八      月     九 　　日
刑法第二百十六條：
行使第二百十條至第二百十五條之文書者，依偽造、變造文書或登載不實事項或使登
載不實事項之規定處斷。
刑法第二百十條：
偽造、變造私文書，足以生損害於公眾或他人者，處五年以下有期徒刑。
                                                                        Ｒ
